臺灣臺南地方法院民事裁定　　　　　　100年度簡聲抗字第3號
抗　告　人　彰化商業銀行股份有限公司
法定代理人　陳淮舟
代　理　人　莊心雅
相　對　人　鼎雲皮革股份有限公司
法定代理人　柳榮俊
上當事人間請求停止執行事件，抗告人對於民國100年5月5日本
院柳營簡易庭100年度營簡聲字第2號裁定提起抗告，本院裁定如
下：
    主    文
原裁定廢棄。
相對人於原審之聲請駁回。
聲請及抗告費用均由相對人負擔。
    事實及理由
一、本件抗告意旨略以：
  (一)相對人以本院97年度執字第75159號執行案件拍賣公告編號
    15所列暫編建號9-11號（即坐落在臺南市鹽水區○○○段83
    地號土地上，門牌號碼為臺南市鹽水區竹圍尾141號中之一
    層未辦建物所有權第一次登記，面積286.4平方公尺）之建
    物（下稱系爭建物），為其承租該廠址時，經出租人（即債
    務人鼎營科技股份有限公司，下稱鼎營公司）同意，自行出
    資搭建，非屬出租人所有，依法提起第三人異議之訴並請求
    裁定停止執行，經本院柳營簡易庭100年度營簡聲字第2號裁
    定准予停止執行在案。惟查，系爭建物為脫水機房，居於輔
    助主建物之從屬狀態，具有輔助原建物之功能及經濟效用，
    尚難認其具有使用上之獨立性，且其坐落於廠區中，面積相
    對狹小，對外通行均須經由廠區之唯一出入口，依一般社會
    交易觀念言之，實無法作為獨立之交易客體，無論客觀或主
    觀上均具有繼續性輔助主物之經濟效用，增加整體廠區之使
    用價值，性質上應屬附屬物或從物，而為抵押權效力所及。
  (二)又土地所有人於設定抵押權後，在抵押之土地上營造建築物
    者，抵押權人於必要時，得於強制執行程序中聲請法院將其
    建築物與土地併付拍賣。但對於建築物之價金，無優先受清
    償之權。前項規定，於第866條第2項及第3項之情形，如抵
    押之不動產上，有該權利人或經其同意使用之人之建築物者
    ，準用之，民法第877條定有明文。因此，縱系爭建物構造
    上及使用上均具獨立性，得為獨立之交易客體，惟其係於抗
    告人設定抵押權後，於租賃關係存續中經出租人（即債務人
    ）之同意而興建，抗告人自得依法聲請執行法院併付拍賣，
    系爭建物究應屬抵押權效力所及或為相對人所有，僅拍賣所
    得價金之歸屬問題，並無礙本件執行程序之進行，故無停止
    執行之必要。
  (三)本案執行程序自97年聲請執行迄今，因債務人屢次於將受拍
    賣前聲明異議，一再延宕執行時程，今終經執行法院查明現
    況後訂定第2次拍賣期日，詎相對人復以拍賣價金僅新臺幣
    （下同）120,000元之建物為理由，逕予主張應停止拍賣總
    價為383,488,000元之執行程序，對應價值顯不相當，其阻
    撓及延宕執行程序之意圖甚明，致抗告人無法即時實現債權
    ，對債權債務雙方均屬不利，原審僅憑相對人片面聲請而裁
    定停止執行，顯非合法。為此提起本件抗告，求予廢棄原裁
    定，駁回相對人之聲請。
二、按強制執行程序開始後，除法律另有規定外，不停止執行。
    有回復原狀之聲請，或提起再審或異議之訴，或對於和解為
    繼續審判之請求，或提起宣告調解無效之訴、撤銷調解之訴
    ，或對於許可強制執行之裁定提起抗告時，法院因必要情形
    或依聲請定相當並確實之擔保，得為停止強制執行之裁定，
    強制執行法第18條第1項、第2項定有明定。又為免執行程序
    長期延宕，有損債權人之權益，故強制執行程序開始後，原
    則上不停止執行。於債務人提起再審之訴，法院因必要情形
    或依聲請定相當並確實之擔保，始得為停止強制執行之裁定
    ，此觀強制執行第18條第1項、第2項規定即明。所謂必要情
    形，固由法院依職權裁量定之。然法院為此決定，應就再審
    之訴在法律上是否顯無理由，以及如不停止執行，將來是否
    難於回復執行前之狀態，及倘予停止執行，是否無法防止債
    務人濫行訴訟以拖延執行，致債權人之權利無法迅速實現等
    各種情形予以斟酌，以資平衡兼顧債務人及債權人雙方之利
    益。於債務人聲明願供擔保時，亦然。非謂債務人以提起再
    審之訴為由且聲明願供擔保而聲請停止強制執行程序時，法
    院須一律予以准許，此為本院最新見解（最高法院98年度台
    抗字第375號裁定要旨參照）。
三、經查：
  (一)本件原裁定以相對人所主張系爭建物為相對人多年前承租使
    用該址廠區時，經地主即債務人鼎營公司之同意後另外自行
    出資搭建，且該部分之建物均為經營工廠使用，並非債務人
    所有之財產，該增建之地上建物均為獨棟獨戶，並有獨立之
    對外出入口，為一具單獨所有權之建物，且未經保存登記，
    其所有權屬於原始出資興建之相對人所有，且相對人已依法
    提起第三人異議之訴為由，聲請裁定停止本院97年度執字第
    75159號強制執行事件中就系爭建物之強制執行程序，經調
    取該執行卷宗及100年度營簡字第137號第三人異議之訴卷宗
    審查後，認為相對人之聲請為有理由，而裁定於相對人供擔
    保120,000元後，本院97年度執字第75159號強制執行事件中
    就系爭建物之強制執行程序，於本院100年度營簡字第137號
    第三人異議之訴判決確定前，應暫予停止執行。
  (二)惟按動產因附合而為不動產之重要成分者，不動產所有人，
    取得動產所有權，民法第811條定有明文，而動產附合於不
    動產，而歸不動產所有人取得動產所有權者，以動產因附合
    而成為不動產之重要成分為要件，所謂成為不動產之重要成
    分，係指此種結合具有固定性、繼續性，而未成為另一獨立
    之定著物而言；又倘增建部分於構造上及使用上已具獨立性
    ，即為獨立之建築物。苟其常助原有建築物之效用，而交易
    上無特別習慣者，即屬從物，而為抵押權之效力所及（最高
    法院88年度台上字第485號判決要旨參照）。再按土地所有
    人於設定抵押權後，在抵押之土地上營造建築物者，抵押權
    人於必要時，得將其建築物與土地併付拍賣，但對於建築物
    之價金，無優先受清償之權，民法第877條定有明文。此規
    定之目的，在於期使房屋與土地能同歸一人，易於拍賣，以
    保障抵押權人，並簡化法律關係，以避免或減少紛爭。故如
    土地所有人於將土地供抵押權人設定抵押權後，雖未自行於
    土地上營造建築物，但容許第三人在土地上營造建築物，為
    避免單獨拍賣土地，可能使土地及建物非由同一人所有，法
    律關係趨於複雜，衍生糾紛，及為使土地易於拍賣，保障抵
    押權人之權益，本於上述法條之立法意旨，自應許抵押權人
    行使抵押權時，將第三人於抵押權設定後在土地上營造之建
    築物與抵押之土地併付拍賣，而將房屋賣得價金交還該第三
    人（最高法院92年度台抗字第641號、95年度台抗字第453號
    裁定要旨參照）。
  (三)次查，依卷附之拍賣公告觀之，系爭建物為「一層樓、鐵骨
    鋼筋混凝土造、脫水機房」，將來第三人異議之訴如認其性
    質上屬於附屬物或從物，則為抵押權效力所及；又縱認系爭
    建物具備構造上及使用上獨立性，然相對人既主張系爭建物
    為其多年前向債務人鼎營公司承租該址廠區時，經出租人（
    即債務人鼎營公司）同意，而自行出資興建供經營工廠使用
    云云。惟相對人公司於93年11月30日始經核准設立，有公司
    登記資料查詢表在卷可參，其與債務人鼎營公司間之租賃契
    約期間係自94年3月1日起等情，亦有該皮革廠租賃契約附於
    執行卷內可稽，是即使系爭建物為相對人所建，然相對人經
    出租人（即債務人鼎營公司）允許而自行出資興建系爭建物
    之時間點，顯為本件執行標的物於78年8月25日設定抵押權
    之後所建，依上開最高法院之見解，執行法院仍非不得將系
    爭建物併付拍賣，因此，即使系爭建物非屬債務人鼎營公司
    所有，亦不影響拍賣程序之進行，是相對人以其對系爭建物
    有所有權提起第三人異議之訴，並請求供擔保停止執行，即
    無必要；且依本院97年度執字第75159號拍賣公告所載，系
    爭建物之價值為120,000元，價值尚非鉅大，而執行債權人
    之執行債權額為488,728,603元，縱未停止執行，依執行債
    權人之資力，相對人所受之損害，將來亦非不能以金錢獲得
    補償，亦即本院認不停止執行，將來亦無難於回復執行前之
    狀態之情形，自無停止執行之必要。
  (四)依上所述，相對人聲請供擔保後停止本院97年度執字第7515
    9號執行事件對系爭建物之執行程序，核無必要，不應准許
    。原裁定逕准供擔保後停止對系爭建物之執行程序，於法尚
    有未合，抗告意旨指摘原裁定不當，求予廢棄改判，為有理
    由，爰由本院予以廢棄改判如主文第2項所示。
四、據上論結，本件抗告為有理由，依強制執行法第30條之1、
    民事訴訟法第436條之1第3項、第492條、第95條、第78條，
    裁定如主文。
中    華    民    國   100    年    6     月    9     日
                    民事第一庭  審判長法  官  高榮宏
                                      法  官  李音儀
                                      法  官  張家瑛
以上正本係照原本作成。
本件不得抗告。
中    華    民    國   100    年    6     月    9     日
                                      書記官  吳俊達